臺灣高等法院刑事判決　　　　　　　　100年度上訴字第849號
上　訴　人
即　被　告　林玉蓮
選任辯護人　法律扶助何威儀律師
上列上訴人因毒品危害防制條例案件，不服臺灣板橋地方法院99
年度訴字第3455號，中華民國100年1月31日第一審判決（起訴案
號：臺灣板橋地方法院檢察署99年度偵字第25639號），提起上
訴，本院判決如下：
    主  文
上訴駁回。
    事  實
一、林玉蓮（所犯持有第一級毒品罪，原審判決有徒刑四月，上
    訴後，於本院撤回上訴而確定）曾因違反毒品危害防制條例
    案件，於民國94年5月26日，經臺灣臺北地方法院以94年度
    簡字第982號刑事簡易判決判處有期徒刑四月，於95年6月30
    日，經臺灣臺北地方法院合議庭以94年度簡上字第160號刑
    事判決判撤銷原判決，改為判處有期徒刑八月，95年11月7
    日，經本院以95年度上易字第1982號刑事判決撤銷原判決，
    判處有期徒刑八月確定，刑期起算日期為95年11月17日，指
    揮書執行完畢日期為96年2月26日；又因違反毒品危害防制
    條例案件，於97年4月28日，經臺灣臺北地方法院以97年度
    簡字第1256號刑事簡易判決判處有期徒刑六月，97年5月26
    日判決確定；又因違反毒品危害防制條例案件，於97年12月
    23日，經臺灣板橋地方法院以97年度訴字第4424號刑事判決
    判處有期徒刑七月，98年1月2日判決確定；又因違反毒品危
    害防制條例案件，於98年1月20日，經臺灣板橋地方法院以
    98年度簡字第366號刑事簡易判決判處有期徒刑三月，98年2
    月16日判決確定。上開所處有期徒刑七月、三月，嗣於98年
    4月7日，經臺灣板橋地方法院以98年度聲字第1597號裁定應
    執行有期徒刑八月確定，且與上開所處有期徒刑六月接續執
    行，刑期起算日期為97年11月23日，於99年2月25日執行完
    畢。詎其猶不知悔改，明知甲基安非他命係毒品危害防制條
    例第2條第2項第2款所規定之第二級毒品，非經許可，不得
    非法持有、販賣，竟基於販賣第二級毒品甲基安非他命以牟
    利之犯意，於99年9月22日前某時，自綽號「死人」之成年
    男子處，販入重量不詳之甲基安非他命後，分別於：(一)99年
    9月22日18時許，在臺北縣土城市○○街23巷8號5樓之林永
    能住處，以1000元之代價，出售甲基安非他命1包（重量不
    詳）予林永能，而林永能於翌日將1000元之價金交付林玉蓮
    。(二)99年9月22日18時許，在林永能之上開住處，以1000元
    之代價，販賣甲基安非他命1包（重量不詳）予蔡勝揚，惟
    言明價金1000元待蔡勝揚領錢後再支付，但事後蔡勝揚並未
    支付價金。嗣於99年9月26日13時50分許，為警於臺北縣中
    和市華福公園見林永能、蔡勝揚行跡可疑而加以盤查，林永
    能、蔡勝揚均坦承有施用甲基安非他命，且供出係向林玉蓮
    所購得，警方旋即於同日14時40分許，至林永能之上開住處
    執行搜索，並查獲林玉蓮，並扣得其所有甲基安非他命1包
    （驗餘淨重0.1718公克），而悉上情。
二、案經臺北縣政府警察局中和分局移送臺灣板橋地方法院檢察
    署檢察官偵查起訴。
    理  由
甲、程序方面：
一、按被告以外之人於偵查中向檢察官所為之陳述，除顯有不可
    信之情況者外，得為證據，刑事訴訟法第159條之1第2項定
    有明文。查證人即證人林永能、蔡勝揚於偵查中向檢察官所
    為之陳述，業經具結，且自筆錄內容觀之，亦無不正取供之
    情事，而無顯不可信之情況，依上開規定，自有證據能力。
乙、實體方面：
一、訊據上訴人即被告林玉蓮固供承有於前開時、地各交付甲基
    安非他命1包予證人林永能及蔡勝揚之事實，惟矢口否認有
    何販賣甲基安非他命之犯行，並辯稱：林永能、蔡勝揚知道
    伊有施用甲基安非他命，伊係幫忙林永能向綽號「死人」之
    成年男子調甲基安非他命予林永能，當時伊住在林永能之住
    處，怎可能向林永能收錢；另伊常常有事情要麻煩蔡勝揚，
    蔡勝揚也有向有伊拿甲基安非他命，但伊不可能向蔡勝揚收
    錢云云。然查：
  (一)被告於上開時、地以1000元之代價，販賣甲基安非他命1包
    （重量不詳）予林永能之事實，業據被告於警詢時供稱：「
    我在我租屋處大約99年9月22日林永能向我購買安非他命現
    金1000元」等語明確（見偵卷第6頁），並經證人林永能於
    偵查中證稱：「（有無在99年9月22日下午下班後5時多，在
    土城市○○街23巷8號5樓你的住處，向林玉蓮購得安非他命
    ，有無此事？）有」等語（見偵卷第45頁），及於原審審理
    時證稱：、「（99年9月22日下午6時在新北市○○區○○街
    23巷8號5樓住處，你有沒有向林玉蓮拿安非他命？）那時候
    有」、「（9月22日當天究竟跟林玉蓮買多少毒品？）9月22
    日她搬來那天就買1000塊，一次」、「（你確定有交錢給林
    玉蓮錢嗎〈就9月22日那次〉？）那天的有給她，但是不是
    當天給的」、「（9月22日交易的錢在什麼地點給林玉蓮錢
    ？）在我家」、「（是多少錢？剛好是整數嗎？）對」、「
    （是給幾張鈔票？）1張」、「（所以9月22日跟被告拿的安
    非他命，不到1公克？）不到1公克，因為1公克2000到2500
    」等語屬實（見原審卷第85至88頁），復有扣案之甲基安非
    他命1包可資佐證，又扣案物經送鑑定結果，檢出甲基安非
    他命成分，亦有交通部民用航空局航空醫務中心99年10 月
    14日航藥鑑字第0996441號毒品鑑定書可憑（見偵卷第121
    頁），足徵被告自白與事實相符。
  (二)被告於上開時、地以1000元之代價，販賣甲基安非他命1包
    （重量不詳）予蔡勝揚之事實，業據被告於警詢時及偵查中
    供稱：「我只賣過蔡勝揚一次，日期我不太確定（大約99年
    9月22日），向我購買安非他命1包，重量我不知道，現金
    1000元，蔡勝揚沒有錢給我，他說等他領薪資時才要給我，
    當時我是向朋友綽號死人調貨給他，是蔡勝揚載到土地市○
    ○路與之德路口拿的」等語（見偵卷第7頁），及於偵查中
    供稱：「…在林永能住處時候蔡勝揚有向我買過1000元的安
    非他命，但是他沒有給我錢，他說等他領薪水時再付，但是
    也是沒有付」等語明確（見偵卷第47頁），核與證人蔡勝揚
    於偵查中證稱：「…在99年9月22日下午下班後5時多在土城
    市○○街23巷8號5樓林永能住處，我跟林永能…向林玉蓮1
    克買安非他命，這次有拿到安非他命…」、「（你們剛所稱
    向林玉蓮購毒的經過是否實在？）實在」等語吻合（見偵卷
    第43至44頁、第47頁），並經證人林永能於偵查中證述屬實
    （見偵卷第45頁），復有扣案之甲基安非他命1包可資佐證
    ，又扣案物經送鑑定結果，檢出甲基安非他命成分，亦有交
    通部民用航空局航空醫務中心99年10月14日航藥鑑字第0996
    441號毒品鑑定書可憑（見偵卷第121頁），足徵被告自白與
    事實相符。
  (三)按販賣第二級毒品甲基安非他命係違法行為，非可公然為之
    ，且有其獨特之販售路線及管道，復無公定價格，容易增減
    分裝之份量，而每次買賣之價量，可能隨時依雙方關係深淺
    、資力、需求量及對行情之認知、來源是否充裕、查緝是否
    嚴緊、購買者被查獲時供述購買對象之可能風險之評估等，
    而異其標準，非可一概而論，從而販賣之利得，一般除被告
    坦承犯行或價量俱臻明確外，委難察得實情，惟販賣之人從
    價差或量差中牟利之方式雖異，然其販賣行為在意圖營利則
    同一。本案因被告未供述利得，致無法查得其販賣毒品之實
    際利得，然證人林永能、蔡勝揚與被告非屬至親（雖被告因
    其男友遭羈押而自99年9年22日遷居至證人林永能之住處，
    惟就房租一事，證人林永能亦證稱被告表示有錢會付房租〈
    見原審100年1月4日審判筆錄〉，其等間之關係並非密切，
    當無可能甘冒重典而按購入價格轉售而不求利得之理；又一
    般民眾普遍認知甲基安非他命之非法交易政府一向查禁嚴森
    ，且予以重罰，衡諸常情，倘非有利可圖，絕無平白甘冒被
    嚴查重罰高度風險之理。是舉凡其有償交易，除足反證其確
    係另基於某種非圖利本意之關係外，自難因無法查悉其販入
    價格，作為是否高價賣出之比較，諉無營利之意思阻卻販賣
    犯行之追訴。
  (四)綜上所述，被告所辯，應屬卸責飾詞，委無可採。本案事證
    已臻明確，被告犯行堪以認定。至證人蔡勝揚於原審經傳拘
    無著，於本院審理時，亦經傳喚不到，被告乃捨棄再拘提證
    人蔡勝揚（見本院卷第75頁），併此敘明。
二、核被告販賣甲基安非他命予證人林永能、蔡勝揚之行為，係
    各犯毒品危害防制條例第4條第2項之販賣第二級毒品罪。被
    告販賣前、後持有甲基安非他命之低度行為為販賣之高度行
    為所吸收而不另論罪。被告販賣甲基安非他命之數量尚微，
    所圖得之利益非鉅，且其所為之手段與動輒販賣數量達數百
    、甚或逾千公克以上之毒品，嚴重危害社會治安情形仍有差
    距，其惡性尚非重大不赦，若處以毒品危害防制條例第4條
    第2項所規定之法定最低本刑七年以上有期徒刑，實係過苛
    ，情輕法重，在客觀上尚足以引起一般之同情，有可資憫恕
    之處，自非不得依客觀之犯行與主觀之惡性二者加以考量其
    情狀有無可值憫恕之處，爰依刑法第59條之規定酌減其刑。
    被告所犯上開二罪，犯意各別，行為互殊，應予分論併罰。
    又被告有事實所述犯罪科刑執行情形，有本告前案紀錄表在
    卷可稽，其受徒刑之執行完畢後，五年內故意再犯有期徒刑
    以上之罪，為累犯，應依刑法第47條第1項之規定各加重其
    刑（販賣第二級毒品罪名之法定刑為無期徒刑部分，依法不
    予加重）。被告販賣第二級毒品罪所科之刑，有加重及減輕
    之情形，應依刑法第71條第1項之規定先加後減。
三、按犯毒品危害防制條例第4條至第9條、第12條、第13條或第
    14條第1項、第2項之罪者，其供犯罪所用或因犯罪所得之財
    物均沒收之，如全部或一部不能沒收時，追徵其價額或以其
    財產抵償之，毒品危害防制條例第19條第1項定有明文。倘
    犯罪所得之財物為新臺幣時，因其本身即為我國現行貨幣價
    值之表示，不發生追徵其價額之問題（最高法院98年度台上
    字第1813號、97年度台上字第6285號刑事判決意旨參照）。
    被告販賣甲基安非他命予證人林永能而所得財物1000元，雖
    未扣案，但仍應依毒品危害防制條例第19條第1項之規定，
    如全部或一部不能沒收時，以其財產抵償之。又扣案之甲基
    安非他命（驗餘淨重0.1718公克），係查獲之第二級毒品，
    不論屬於犯人與否，應依毒品危害防制條例第18條第1項前
    段之規定宣告沒收銷燬。另包裝上開甲基安非他命之包裝袋
    1個，係用於包裹毒品，防其裸露、潮濕，而供販賣甲基安
    非他命所用之物，且係被告所有，業經其供明在卷，應依毒
    品危害防制條例第19條第1項之規定宣告沒收。
四、原審以被告犯販賣第二級毒品二罪事證明確，適用毒品危害
    防制條例第4條第2項、第18條第1項前段、第19條第1項，刑
    法第11條，第47條第1項、第59條之規定，並審酌刑法第57
    條各款所列事項，判決：「林玉蓮販賣第二級毒品，累犯，
    處有期徒刑年捌月，扣案甲基安非他命壹包之包裝袋壹個
    沒收，其內之甲基安非他命沒收銷燬，販賣第二級毒品所得
    新臺幣壹仟元沒收，如全部或一部不能沒收時，以其財產抵
    償之；又販賣第二級毒品，累犯，處有期徒刑年捌月，扣
    案甲基安非他命壹包之包裝袋壹個沒收，其內之甲基安非他
    命沒收銷燬」，其認定事實、適用法律及量刑，核無違法或
    不當，應予維持。被告猶執前詞否認犯罪提起上訴，為無理
    由，應予駁回。
據上論斷，應依刑事訴訟法第368條，判決如主文。
本案經檢察官林秀濤到庭執行職務。
中    華    民    國   100    年    5     月    3     日
            刑事第十七庭  審判長法  官  王炳梁
                                法  官  陳世宗
                                法  官  周明鴻
以上正本證明與原本無異。
如不服本判決，應於收受送達後10日內向本院提出上訴書狀，其
未敘述上訴之理由者並得於提起上訴後10日內向本院補提理由書
（均須按他造當事人之人數附繕本）「切勿逕送上級法院」。
                                書記官  郭彥琪
中    華    民    國   100    年    5     月    3     日
附錄：本案論罪科刑法條全文
毒品危害防制條例第4條
製造、運輸、販賣第一級毒品者，處死刑或無期徒刑；處無期徒
刑者，得併科新臺幣 2 千萬元以下罰金。
製造、運輸、販賣第二級毒品者，處無期徒刑或 7 年以上有期
徒刑，得併科新臺幣 1 千萬元以下罰金。
製造、運輸、販賣第三級毒品者，處 5 年以上有期徒刑，得併
科新臺幣 7 百萬元以下罰金。
製造、運輸、販賣第四級毒品者，處 3 年以上 10 年以下有期
徒刑，得併科新臺幣 3 百萬元以下罰金。
製造、運輸、販賣專供製造或施用毒品之器具者，處 1 年以上
7 年以下有期徒刑，得併科新臺幣 1 百萬元以下罰金。
前五項之未遂犯罰之。